【裁判字號】    99,易,1558
【裁判日期】    991216
【裁判案由】    詐欺
【裁判全文】
臺灣高雄地方法院刑事判決  99年度易字第1558號
公  訴  人  臺灣高雄地方法院檢察署檢察官
被      告  洪淑燕
上列被告因詐欺案件，經檢察官提起公訴（98年度偵字第15554
號），本院判決如下：
    主  文
洪淑燕無罪。
    理  由
一、公訴意旨略以：被告洪淑燕可預見金融機構帳戶係個人理財
    之重要工具，亦為關係個人財產、信用之表徵，如交予他人
    使用，有被供作財產犯罪用途之可能，竟仍基於幫助真實姓
    名年籍不詳之詐欺集團成員詐欺取財之不確定故意，於民國
    98年4 月間，將其兆豐國際商業銀行帳號00000000000 號帳
    戶（下稱系爭兆豐銀行帳戶）之存摺、提款卡連同密碼，提
    供予真實姓名年籍不詳之詐欺集團成員使用，容任該犯罪集
    團使用上揭金融機構帳戶以遂行犯罪。適有薛雅如於98年4
    月17日上午9 時許，接獲該詐騙集團來電佯稱薛雅如之個人
    資料遭冒用，涉及詐欺案件云云，遂不疑有詐，當日依指示
    匯款新臺幣（下同）10萬元至上揭帳戶，因認被告涉犯刑法
    第30條第1 項、第339 條第1 項之幫助詐欺取財罪嫌（本件
    依起訴書犯罪事實觀之，應係起訴被告涉犯幫助詐欺取財罪
    嫌，故起訴書所犯法條欄記載被告涉犯同法第339 條第1 項
    之詐欺取財罪嫌，容有錯誤，應予更正）云云。
二、按被告未經審判證明有罪確定前，推定其為無罪；犯罪事實
    ，應依證據認定之，無證據不得認定犯罪事實。又不能證明
    被告犯罪或其行為不罰者，應諭知無罪之判決，刑事訴訟法
    第154 條、第301 條第1 項分別定有明文。次按事實之認定
    ，應憑證據，如未能發現相當證據，或證據不足以證明，自
    不能以推測或擬制之方法，為裁判基礎；且認定不利於被告
    之事實須依積極證據，苟積極證據不足為不利於被告事實之
    認定時，即應為有利於被告之認定；另認定犯罪事實所憑之
    證據，雖不以直接證據為限，間接證據亦包括在內，然而無
    論直接證據或間接證據，其為訴訟上之證明，須於通常一般
    之人均不致有所懷疑，而得確信其為真實之程度者，始得據
    為有罪之認定，倘其證明尚未達到此一程度，而有合理之懷
    疑存在而無從使事實審法院得有罪之確信時，即應由法院為
    諭知被告無罪之判決（最高法院40年台上字第86號、30年台
    上字第816 號、76年台上字第4986號分別著有判例參照）。
三、公訴意旨認被告涉犯上開罪嫌，無非係以證人即被害人薛雅
    如於警詢中之證述、證人陳宗毅於偵查中之證述、兆豐國際
    商業銀行開戶申請書、存摺往來交易明細及兆豐銀行存款憑
    條各1 份，為其論據。
四、程序方面：
    按被告以外之人於審判外之言詞或書面陳述，除法律有規定
    者外，不得作為證據；被告以外之人於審判外之陳述，雖不
    符同法第159 條之1 至第159 條之4 之規定，但經當事人於
    審判程序同意作為證據，法院審酌該言詞陳述或書面陳述作
    成時之情況，認為適當者，亦得為證據，刑事訴訟法第159
    條第1 項、第159 條之5 第1 項分別定有明文。本判決所引
    用之傳聞證據，均經本院依法踐行調查證據程序，當事人於
    審判程序亦同意作為證據，本院審酌證據資料作成時之情況
    ，並無違法不當及證明力明顯過低之瑕疵，且無依法應排除
    其證據能力之情形，認以之作為證據應屬適當，故有證據能
    力。
五、實體方面：
    訊之被告堅詞否認有何幫助詐欺取財犯行，辯稱：伊平日係
    將系爭兆豐銀行帳戶之存摺、提款卡及密碼置於住處臥室化
    妝臺抽屜內，並未提供該帳戶之存摺、提款卡及密碼予詐欺
    集團成員使用，伊係於接獲警方通知製作筆錄時，始發現該
    帳戶已不見，經事後向友人追問，始知陳宗毅於借住在伊住
    處期間，竊取伊所有系爭兆豐銀行帳戶之存摺、提款卡及密
    碼，再交予詐欺集團之成員使用等語。經查：
  (一)被告於96年8 月16日申辦系爭兆豐銀行帳戶後，即將該帳戶
    之存摺、提款卡及密碼置於住處臥室化妝臺抽屜內，嗣該帳
    戶之存摺、提款卡及密碼流入詐欺集團成員手中，該詐欺集
    團成員復以之為工具，並於98年4 月17日上午9 時許，致電
    被害人薛雅如，佯稱被害人之個人資料遭冒用云云，致被害
    人陷於錯誤，依指示匯款10萬元至被告系爭兆豐銀行帳戶乙
    節，為被告所不爭執，核與證人即被害人薛雅如於警詢中之
    證述大致相符，且有兆豐國際商業銀行新臺幣存摺類存款憑
    條、兆豐國際商業銀行庫戶開戶暨相關業務申請資料認證單
    、新臺幣存摺類存款綜合約定書、開戶基本資料、客戶存款
    資料明細表、兆豐國際商業銀行高雄加工出口區分行99年8
    月10日（99）兆銀高加字第106 號函各1 份在卷可參（見警
    卷第14頁、院二卷第13至24、33頁），上開事實堪信為真。
  (二)證人陳宗毅於偵查中固結證稱：伊之前因無地方住，經被告
    收留而住在被告家中2 、3 個月以上，並曾在被告房間裡，
    聽聞被告詢問其友人一本存摺價格多少，說其想賣存摺，因
    被告之前墮胎，要向醫院拿診斷證明去告蔡志昇等語（見偵
    卷第38頁），惟徵諸證人即被告之母陳秀珍於審判中具結證
    述：98年3 、4 月間，陳宗毅與伊及被告住在一起，一人住
    一間，陳宗毅住在書房，伊曾見及陳宗毅進出被告房間打開
    化妝臺抽屜2 次，亦曾抓到陳宗毅至伊房間內翻東西，於陳
    宗毅借住期間，被告常至嘉義不在家裡住，房間平日亦未上
    鎖，陳宗毅得任意進出被告房間等情（見院二卷第65至68頁
    ），足見陳宗毅借住在被告住處期間，時常任意出入被告及
    其母親之房間；而被告所有之系爭兆豐銀行帳戶存摺、密碼
    復放置在被告住處房間之化妝臺抽屜，業據被告供陳在卷（
    見警卷第13至14頁），是於98年3 、4 月間，與被告同住一
    屋簷下，得輕易取得被告所有系爭兆豐銀行帳戶存摺、提款
    卡及密碼之陳宗毅，亦有可能將上開帳戶交付予詐欺集團使
    用，故上開帳戶是否確為被告交付予詐欺集團使用，要非無
    疑。本院自難以與被告居於對立關係之證人陳宗毅證述，逕
    對被告為不利之認定。
  (三)再者，據證人即陳宗毅之友人何振達於本院審理中證稱：之
    前被告有跟伊提及其所申設系爭兆豐銀行帳戶之存摺、提款
    卡及密碼不見，懷疑可能被陳宗毅竊取，伊私下有找陳宗毅
    ，陳宗毅有跟伊承認系爭兆豐銀行帳戶之存摺、提款卡及密
    碼係其所竊取，並將之賣給他人，陳宗毅並稱一本存摺可以
    拿到2 、3000元，但其尚未拿到錢等語（見院二卷第70、73
    頁），參以證人何振達與陳宗毅為朋友關係，認識2 年有餘
    ，彼此間並無任何夙怨嫌隙，衡情應無甘冒偽證罪之刑責故
    為虛偽證詞之必要，由是益徵被告所有系爭兆豐銀行帳戶之
    存摺、提款卡及密碼，應係在被告不知情之情形下，遭陳宗
    毅擅自交付予詐欺集團成員無訛。
  (四)至於證人即被害人薛雅如於警詢中之證述、兆豐銀行存款憑
    條及系爭兆豐銀行帳戶存摺往來交易明細各1 份，僅可證明
    被害人薛雅如遭詐欺集團詐騙，並匯款10萬元至被告帳戶之
    事實，無法依此認定被告有將其所有系爭兆豐銀行帳戶之存
    摺、提款卡及密碼提供予詐欺集團使用，進而幫助詐欺集團
    成員詐騙被害人；而兆豐國際商業銀行開戶申請書，則僅能
    證明被告有開立系爭兆豐銀行帳戶，亦無法認定被告有何幫
    助詐欺集團詐欺取財之情事。
六、綜上所述，檢察官所舉前開證據，尚不足使本院達於通常一
    般之人均不致有所懷疑，而得確信其為真實之程度，則依罪
    證有疑利於被告之原則，即不得遽為不利被告之認定。此外
    ，復查無其他積極證據足資認定被告有何檢察官所指之犯行
    ，揆諸前開說明，本件被告被訴之犯行，要屬不能證明，自
    應為被告無罪之諭知。
據上論斷，應依刑事訴訟法第301 條第1 項前段，判決如主文。
本案經檢察官陳筱茜到庭執行職務。
中    華    民    國    99    年    12    月    16    日
                刑事第十五庭  審判長法  官  莊珮君
                                    法  官  許勻睿
                                    法  官  吳佳樺
以上正本證明與原本無異。
如不服本判決應於收受本判決後10日內向本院提出上訴書狀，並
應敘述具體理由，如未敘述上訴理由者，應於上訴期間屆滿後20
日內補提理由書狀於本院（均須按他造當事人之人數附繕本）「
切勿逕送上級法院」。
中    華    民    國    99    年    12    月    16    日
                                    書記官  陳恩慈

司法院資訊處製作；財團法人民間司法改革基金會備份。
